臺灣臺南地方法院民事判決　　　　　　　 96年度訴字第614號
原　　　告　合作金庫商業銀行股份有限公司
法定代理人　丁○○
訴訟代理人　甲○○
　　　　　　乙○○
被　　　告　丙○○
　　　　　　　　　　　號
上列當事人間請求清償借款事件，經本院於民國96年8月1日言詞
辯論終結，判決如下：
　　主　文
被告應給付原告新臺幣伍拾伍萬柒仟肆佰陸拾玖元，及自民國九
十六年五月十一日起至清償日止，按週年利率百分之三點二一計
算之利息，並自民國九十六年六月十二日起至民國九十六年十二
月十一日止，按上開利率百分之十，自民國九十六年十二月十二
日起至清償日止，按上開利率百分之二十計算之違約金。
訴訟費用新臺幣陸仟零陸拾元由被告負擔。
　　事實及理由
一、按訴狀送達後，原告不得將原訴變更或追加他訴。但擴張或
    減縮應受判決事項之聲明者，不在此限，民事訴訟法第二百
    五十五條第一項第三款定有明文。本件原告於聲請發支付命
    令狀，原起訴請求被告給付新臺幣（下同）628,618元，及
    自民國95年12月11日起至清償日止，按年息百分之三點二一
    計算之利息，暨自96年1月12日起至清償日止，逾期在6個月
    以內者，按上開利率百分之十，逾期超過6個者，按上開利
    率百分之二十計算之違約金，嗣於96年7月4日言詞辯論期日
    當庭減縮應受判決事項聲明為557,469元，及自96年5月11日
    起至清償日止，按年息百分之三點二一計算之利息，暨自96
    年6月12日起至清償日止，逾期在6個月以內者，按上開利率
    百分之十，逾期超過6個者，按上開利率百分之二十計算之
    違約金，依上開說明其聲明之減縮合法，應予准許。
二、原告起訴主張：訴外人陳基佑於92年6月11日邀同被告丙○
    ○為連帶保證人，向原告借款新臺幣（下同）1,200,000元
    （下稱系爭借款），並簽訂借據及借款計息方式之附件（下
    稱系爭借據及附件），約定借款期間至99年6月11日止，自
    92年7月11日起分84期償還，於每月11日攤還本息，利息則
    依定儲指數利率百分之一點五七五加碼年息百分之一點一計
    算，嗣後隨定儲指數利率機動調整。如未按期攤還本息，即
    喪失期限利益，借款視為全部到期，除按上開利率計息外，
    逾期在6個月以內者，按上開利率百分之十，逾期超過6個者
    ，按上開利率百分之二十計算之違約金。詎訴外人陳基佑未
    依約清償，迄今尚欠557,469元，及自96年5月11日起至清償
    日止，按年息百分之三點二一計算之利息，暨自96年6月12
    日起至清償日止，逾期在6個月以內者，按上開利率百分之
    十，逾期超過6個者，按上開利率百分之二十計算之違約金
    ，迭經原告催討未果，依系爭借據約定，本件貸款已視為全
    部到期，被告自應與訴外人陳基佑負連帶給付責任。爰依法
    訴請被告給付原告如主文第1項所示之本金、利息及違約金
    。
  (二)對被告抗辯所為之陳述：
  1.所謂消費者，依消費者保護法第2條之立法解釋，係指以消
    費為目的而為交易、使用商品或接受服務者而言。而銀行或
    其他金機構與連帶保證人間所訂立之保證契約，乃保證人擔
    保借款人對金融機構債務之清償責任，金融機構對保證人並
    未提供任何商品或服務，保證人並未因有保證契約而自金融
    機構獲得報酬，其性質應屬單務、無償契約，故非屬消費者
    保護法所謂之消費者，自無該法之適用。
  2.被告雖辯稱系爭借據及附件是定型化契約，原告未給予合理
    審閱期間云云，惟系爭借據及附件之內容及文義均甚簡單，
    一般人於短期間內經審閱後即可明瞭，並無複雜致須於30日
    期間審閱之必要，被告執此爭執，已屬權利濫用。至於其他
    約定事項內容雖多，惟原告確已給予合理審閱期間以審閱全
    部條款內容，並經其同意後蓋章負責，則被告當不得再出爾
    反爾，猶主張消費者保護法之規定，而脫免前已承諾之連帶
    保證人責任。
  3.系爭借款係信用貸款，借款人並未提供實質擔保品，如房屋
    等物，才要求借款人提供人保，故無銀行法第12條之1第1項
    規定之適用。
  (三)並聲明：求為判決如主文所示。
二、被告抗辯：
  (一)系爭借據及附件上之簽名均係伊所簽，印章亦係其所有，但
    伊不知道要當系爭借款之連帶保證人，且系爭借據及附件係
    定型化契約，原告卻未提供30天的契約審閱期，故請求以消
    費者保護法第11條之1第1項規定撤銷連帶保證責任。
  (二)依銀行法第12條之1規定：銀行辦理自用住宅放款及消費性
    放款，已取得前條所定之足額擔保時，不得以任何理由要求
    借款人提供連帶保證人。查系爭借款是要有特定要件才能借
    款，故伊頂多只負一般保證人責任。
  (三)並聲明：請求駁回原告之訴。
三、兩造不爭之事實：
  (一)訴外人陳基佑於92年6月11日向原告借款1,200,000元，並簽
    訂系爭借據及附件，約定借款期間至99年6月11日止，自92
    年7月11日起分84期償還，於每月11日攤還本息，利息依定
    儲指數利率百分之一點五七五加碼年息百分之一點一計算，
    嗣後隨定儲指數利率變動而調整，如未按月攤還，借款人及
    連帶保證人即喪失期限利益，應立即全部償還積欠之借款本
    金、利息，及逾期在6個月以內者，按上開利率百分之十，
    超過6個月者，按上開利率百分之二十計算之違約金。
  (二)詎訴外人陳基佑自96年5月11日起即未依約清償，尚欠本金
    557,469元，及自96年5月11日起至清償日止，按年息百分之
    三點二一計算之利息，暨逾期在6個月以內者，按上開利率
    百分之十，逾期超過6個月者，按上開利率百分之二十計算
    之違約金。
  (三)系爭借據及附件之連帶保證人欄及立約人欄上「丙○○」之
    簽名係被告所簽，印章亦是被告所有。
四、得心證之理由：
    本件經爭點整理程序，兩造之爭執事項厥為：(一)被告辯稱其
　  於系爭借據及附件上簽名及蓋章，並不知道是要當訴外人陳
    基佑之連帶保證人乙節，是否可採？(二)被告簽訂連帶保證契
    約部分，有無消費者保護法第11條之1第1項規定之適用？(三)
　　被告抗辯系爭借款應適用銀行法第12條之1第1項規定，其僅
　  負一般保證責任，有無理由？茲分述如下：
  (一)被告雖抗辯稱：其有於系爭借據及附件上簽名及蓋章，但並
    不知道是要當訴外人陳基佑之連帶保證人云云。惟依證人即
    承辦系爭借款及連帶保證事宜之戊○○證稱：「當時被告跟
　　他同事一起來借款，因本件屬信用貸款，需要特定條件才能
　  申請，而且如果金額超過60萬以上就要連帶保證人，且要看
    借款人的薪資，才決定是否核貸。當時我有清楚的告訴他們
    若貸款超過60萬元就要有連帶保證人，因他們所要貸的金額
    超過60 萬，所以互保，我也有告知連帶保證人的責任，是
    借款人沒有清償，就要負連帶清償責任。」、「（92年6月2
    1日借據背後的約定事項，有無給被告審閱期間？）我有告
    訴被告要看一下內容，叫他先審閱，看有無疑問，被告是看
    完沒有疑問才簽名的。」、「一定會請被告看內容，我們不
    會催促他趕快簽名，一定是本人看完沒問題才簽名，上面的
    簽名都是本人簽的。」、「借款時我們已經改成指數利率，
    所以我們才增加附件，跟客戶解釋利率計算方式，除此外，
    還會向客戶說明連帶保證責任，也會請客戶把內容看清楚。
    」等語，足證被告與其同事二人互為借款債務之連帶保證人
    ，且其於對保當時有時間閱覽系爭借據、其他約定事項及附
    件，承辦人戊○○亦已告知連帶保證之責任內容，則被告於
    簽約時當知其為系爭借款之連帶保證人甚明。況且，被告於
    簽約時已為智慮成熟之成年人，又係畢業於警官學校，擔任
    十多年巡官，並有貸款經驗，復非在違反其自由意志等情況
    下與原告簽約，其殊無在不知該簽約目的係為擔任訴外人陳
    基佑向原告借款之連帶保證人之情況下，即率爾於系爭借據
    、附件之「連帶保證人欄」及「立約人─對保簽名欄」處簽
    名、用印之理。因此，被告前揭辯解，要不足取。
  (二)又被告抗辯稱：原告未依消費者保護法第11條之1第1項規定
    給予審閱期間，系爭借款之連帶保證約定應予撤銷云云。惟
    按所謂消費者，依消費者保護法第2條之立法解釋，指以消
　　費為目的而為交易、使用商品或接受服務者而言。銀行或其
　  他金融機構與連帶保證人間所訂立之保證契約，乃保證人擔
    保借款人對金融機構債務之清償責任，金融機構對保證人並
    未提供任何商品或服務，保證人並未因有保證契約而自銀行
    獲得報償，尚非屬消費者保護法所規定有關消費之法律關係
    ，自無該法之適用（最高法院90年度台上字第2011號判決要
    旨參照）。查系爭借據、附件及其他約定事項，係約定被告
    應就系爭借款負連帶給付責任，原告並未提供被告任何商品
    或服務，是以被告與原告間之保證契約，並無消費者保護法
    第11條之1第1項審閱期間規定之適用。況且，證人戊○○有
    給予被告審閱系爭借據、其他約定事項及附件之時間，被告
    是看完沒有疑問才簽名等節，業據證人戊○○證述如上，倘
    若被告確實有意閱覽亦可暫不為簽名，蓋其僅為保證人並非
    借款之人，並無急迫狀況，則被告既未依此而為，即不得事
    後再執未審閱而謂系爭保證無效。
  (三)另被告抗辯稱：系爭借款應適用銀行法第12條之1第1項規定
　　，其僅負一般保證責任云云。惟系爭借款係信用貸款，借款
  　人並未提供實質擔保品乙節，業據原告陳明在卷，並核與證
    人戊○○於本院審理時證述情節相符，則原告既未取得銀行
    法第12條之1第1項規定之足額擔保，自得要求借款人即訴外
    人陳基佑提供連帶保證人。因此，原告請求在系爭借據及附
    件之連帶保證人欄處簽名之被告負連帶保證責任，於法並無
　　不合。被告此部分抗辯，亦難採為有利被告之認定。
  (四)綜上所述，被告所辯各節，俱無足取，原告主張其為系爭借
    款之連帶保證人，而須與訴外人陳基佑負連帶清償責任，洵
    屬有據。
五、從而，原告依連帶保證之法律關係，請求被告給付如主文第
    1項所示之本金、利息及違約金，為有理由，應予准許。
六、末按法院為終局判決時，應依職權為訴訟費用之裁判；訴訟
    費用，由敗訴之當事人負擔，分別為民事訴訟法第87條第1
    項、第78條所明定，經核本件訴訟費用額為第一審裁判費6,
    830元，應由敗訴之被告負擔，爰依前揭規定，確定如主文
    第2項所示。至逾減縮後聲明557,469元以外原告所繳納之裁
    判費，應由原告負擔，併予敘明。
七、結論：本件原告之訴為有理由，依民事訴訟法第87條第1項
    、第78條，判決如主文。
中　　華　　民　　國　　96　　年　　8 　　月　　15　　日
                        民事第四庭  法  官　  陳映佐
以上為正本係照原本作成。
如對本判決不服，須於判決送達後20日內向本院提出上訴狀。
中　　華　　民　　國　　96　　年　　8 　　月　　16　　日
                                    書記官    楊建新
